【裁判字號】    90,上易,2707
【裁判日期】    900831
【裁判案由】    竊盜等
【裁判全文】
臺灣高等法院刑事判決                            九十年度上易字第二七七號
    上  訴  人
    即  被  告  甲○○
    選任辯護人  胡盈州
                邱昱宇
                陳麗芬
右上訴人因竊盜等案件，不服臺灣板橋地方法院九十年度易字第三九０號，中華民國
九十年二月十九日第一審判決（起訴案號：臺灣板橋地方法院檢察署八十九年度偵字
第二三一九一號）提起上訴，本院判決如左：
    主  文
原判決撤銷。
甲○○連續攜帶兇器竊盜，處有期徒刑拾月。扣案之Ｔ型扳手壹支沒收。又意圖為自
己不法之所有，而侵占離本人所持有之物，處罰金貳仟壹佰元，如易服勞役，以佰
元折算壹日。
    事  實
一、甲○○前於民國七十七年間，因賭博案件，經本院以七十七年度上易字第三九一
    三號判決判處有期徒刑七月，併科罰金五千元，罰金部分如易服勞役以三十元折
    算一日，於七十八年十一月一日執行完畢（不構成累犯），猶不知警惕，基於意
    圖為自己不法所有之概括犯意，自八十九年十一月二十一日八時許起至同年十二
    月二十一日二十一時許止，單獨一人徒手或攜帶其所有客觀上具有危險性足供兇
    器使用之Ｔ型扳手一支作為行竊之工具，連續七次竊取他人之物（其犯罪時間、
    地點、犯罪情節、所竊取之財物，被害人姓名詳如附表所示）。甲○○復於八十
    九年十二月二十日，在台北縣蘆洲市○○○路橋下旁（起訴書誤繕為不詳地點，
    應予更正），見有壬○○所有，前於同年十月三十日十二時許，在台北縣三重市
    ○○路厚德國小旁，遭不詳歹徒所竊取之國民身分證乙枚、全民健康保險卡乙枚
    、存摺二本、華南商業銀行金融卡乙張、信用卡三張等物遺落該處，竟另行起意
    ，意圖為自己不法之所有，將該離壬○○本人所持有之前開物品侵占入己。嗣於
    八十九年十二月二十二日一時三十分許，在臺北縣五股鄉○○路○段九十之一號
    前為警查獲，起出如附表編號五所示之自用小客車乙輛、如附表編號七所示之物
    品乙批等贓物及與本案無關之ＦＨ－四六一號行車執照、ＱＩ－四一五號行車執
    照以及回數票八張，並扣得其所有供犯罪所用之Ｔ型扳手壹支。
二、案經乙○○、庚○○、丁○○、壬○○、戊○○、楊淑貞、癸○○、己○○等人
    訴由臺北縣警察局新莊分局報請臺灣板橋地方法院檢察署檢察官偵查起訴。
    理  由
一、上訴人即被告甲○○未於本院審理時到庭，但經原審訊據被告甲○○固坦認確有
    於前揭時地竊取如附表所示之物品及侵占離壬○○所持有之國民身分證等物，惟
    辯稱：伊因一時思慮欠周，持Ｔ型扳手偷竊一輛車子，於偷竊其他車子時並未使
    用，且伊於主觀上從未欲以該Ｔ型扳手充作兇器使用。又伊並未竊取ＱＩ－四一
    五號車輛之回票八張，伊於此期間內並未利用高速公路通行，回數票對伊而言並
    無任何使用之價值。伊得手之財物，並無據為己有之意思。又該Ｔ型扳手亦非伊
    所有云云。
二、經查：右開犯罪事實，迭據被告於警方調查、檢察官偵查及原審審理供承：「我
    是於八十九年十二月十八日凌晨一時左右，在台北市○○區○○路二０八號，以
    自備之Ｔ型扳手破壞該車電源啟動引擎後竊得該車」、「（警方於該車內起出之
    電線如何得來？）是我於八十九年十二月二十一日二十一時左右，在台北縣林口
    鄉○○路五十之一號一個工地內竊得」、「（該兩張ＱＩ－四一五號及ＦＨ－四
    六一號之行車執照如何得來？）是我在自用大貨車ＱＩ－四一五號車內取得」、
    「我另竊取自小貨車ＯＸ－三二六六號、自小客車Ｔ六－三六三０號、自小貨車
    Ｔ八－六六九七號、自小貨車ＩＫ－一一一六號」、「自小客車Ｔ六－三六三０
    號是於八十九年十二月十二日凌晨一時左右，在台北縣汐止市○○街前，以自備
    之Ｔ型扳手竊得。自小貨車ＯＸ－三二六六號是於八十九年十二月二日零時左右
    ，在台北縣五股鄉○○路○段二五八之七號附近竊得。自小貨車Ｔ八－六六九七
    號是於八十九年十二月十日凌晨四時左右，在台北縣汐止市○○路前竊得。自小
    貨車ＩＫ－一一一六號是於八十九年十一月二十六日八時，在台北縣五股鄉○○○路四五號竊得。都是以自備之Ｔ型扳手開啟電源發動引擎竊得」、「都是做為
    代步之交通工具」、「（警方於自小貨車三Ｇ－八一六五號車內起出之壬○○所
    有之身分證及證件是如何得來？）我是於八十九年十二月十七日左右在台北縣蘆
    洲市○○○路橋下旁撿到的」（見偵查卷第八頁反面至第十一頁正面）、「（共
    偷了幾部車得手？）共五部車號分別為Ｔ六－三六三０號、ＯＸ－三二六六號、
    Ｔ八－六六九七號、三Ｇ－八一六五號、ＩＫ－一一一六號」、「（另外是否竊
    取兩張行照？）是。分別是ＱＩ－四一五號及ＦＨ－四六一號的行照」、「（壬○○的證件是否也是偷來的？）不是。是在路邊撿到一個包包、包包內有很多壬○○的證件，我就把證件的多張均拿走」、「（每次偷車時是否都用扳手？）是
    」（見偵查卷第五四頁反面）、「（對起訴書之犯罪事實有何意見？）我承認確
    實有偷五輛車及東西」、「（偷車時是否有用扳手去偷？）是的。扳手是我自己
    的。．．．」、「（如何偷這幾輛車子？）有的沒有鎖，有的是我從後箱門或車
    門進入偷的」、「（進入車子後？）我就用將電源線拉出接線的方式發動汽車」
    、「（對附表七之物品是否也是你所偷的？）是在外面拿的，那是舊房子牆上敲
    了一個大洞可以出入，沒有裝設門，也沒有人住在那裡。我直接從大洞走進去偷
    東西」等語（見原審卷第十頁、第二九頁、第三十頁）不諱，核與被害人乙○○
    、庚○○、丁○○、壬○○、丙○○，證人辛○○、戊○○、楊淑貞、癸○○、
    己○○等人於警訊中之指（證）述失竊情節相符，復有臺北縣警察局贓物認領保
    管單紙七紙（見偵查卷第二七頁至第三三頁）、指認贓物相片八幀（見偵查卷第
    三四頁至第三七頁）、車輛竊盜、車牌失竊資料個別查詢報表－查詢車輛認可資
    料五份（見偵查卷第三九頁至第四三頁）在卷及扣案之Ｔ型扳手乙支在卷可資佐
    證，被告於原審審理時，雖供稱其行竊當時僅其中一輛車係持Ｔ型扳手行竊云云
    ，然被告於警訊迄原審九十年一月十九日初訊中均一致供承其係持Ｔ型扳手行竊
    附表編號一至五之車輛無訛，復有扣案之Ｔ型扳手一支可供參酌，被告於原審審
    理時翻異前供，不惟與其初供不符，復與扣案之証物相左，應係臨訟飾卸之詞，
    不足採信。又被告復自承：竊盜所得之車輛均做為代步之交通工具等語，且被告
    為警查獲時，又經警於其所駕駛之三Ｇ－八一六五號自小客車內起出電纜線一批
    、壬○○所有身份證件、資料、ＱＩ－四一五號自用大貨車行車執照、ＦＨ－四
    六一號營業大貨車行車執照等情，亦據被告於警訊中坦認在卷（見偵查卷第八頁
    反面），顯有不法所有之意圖。本件被告所犯罪證明確，其犯行洵堪認定，應予
    依法論科。
三、按被告行竊所持扣案之Ｔ型扳手乙支為金屬材質，長約二十公分，底部有握把便
    於持握，末端削尖，此經原審法院於審理期日當庭勘驗明確在卷，如以之攻擊人
    體，客觀上顯足以對他人生命、身體產生威脅，可供為凶器使用。又按攜帶兇器
    竊盜，祇須行竊時攜帶具有危險性之兇器為已足，並不以攜帶之初有行兇之意圖
    為必要；又按短刀為單面尖形，甚為鋒利，無論上訴人等主觀上是否旨在行兇抑
    僅便利行竊，然在客觀上顯具有行兇之危險性，自屬兇器之一種，其攜帶而犯竊
    盜罪，應成立刑法第三百二十一條第一項第三款之罪；最高法院六十二年台上字
    第二四八九號、七十年度台上字第一六一三號判例分別可資參照。經查：被告於
    竊盜時所持有之前開Ｔ型扳手一支，依照前揭判例之意旨，堪認屬刑法第三百二
    十一條第一項第三款之「兇器」無訛。核被告甲○○於附表編號一至五所示之時
    、地，攜帶兇器Ｔ型扳手竊取被害人癸○○所屬環宇真空科技股份有限公司、己○○、戊○○、楊淑貞、乙○○財物所為，均犯刑法第三百二十一條第一項第三
    款之加重竊盜罪；又被告於附表編號六至七所示之時、地，竊取被害人丙○○、
    辛○○、庚○○、丁○○財物所為，均係犯刑法第三百二十條第一項之普通竊盜
    罪。另被告侵占壬○○所有國民身分證乙枚、全民健康保險卡乙枚、存摺二本、
    華南商業銀行金融卡乙張、信用卡三張所為，係犯刑法第三百三十七條之侵占離
    本人之物罪。被告先後多次竊盜犯行，時間緊接，犯罪構成要件相同，顯係基於
    概括犯意為之，係連續犯，應依連續犯規定，論以情節較重之刑法第三百二十一
    條第一項第三款之加重竊盜一罪，並依法加重其刑，又附表編號七，被告以一竊
    盜行為，竊取被害人庚○○、丁○○二人所有之上開財物，侵及渠等財產監督權
    ，係一行為而觸犯二竊盜罪名，為同種想像競合犯，應依刑法第五十五條前段規
    定從一重處斷，公訴人漏未敘及，尚有誤會。被告所犯加重竊盜罪與侵占離本人
    之物罪間，犯意各別，行為互殊，應分論併罰。
四、原審予以論罪科刑，固非無見，惟查：(一)原判決就附表編號六犯罪時間並未敘明
    ，已有未洽；(二)原判決就附表編號六遭竊財物欄列有回數票約八張，惟被告從未
    承認竊取該約八張回數票，且亦無證據證明被告曾竊取該等財物，乃竟認定被告
    竊取該等回數票約八張，亦有未洽；(三)原判決於主文欄，就被告所犯侵占罪部分
    既諭知易服勞役之折算標準，惟於據上論斷欄漏引罰金罰鍰提高標準條例第一條
    前段、第二條規定，也有未洽；(四)原判決書於於事實欄未敘及被告竊盜手法，尚
    有未洽；(五)原判決就附表七，被告同一竊盜行為，侵及二人財產監督權，卻未論
    以想像競合犯，亦有未洽。被告提起上訴，指原審判決認定其竊取回數票八張有
    誤，非無可採，就被告所犯侵占罪部分，被告上訴意旨認原審量刑過重，徒求減
    輕，據以陳詞指摘原判決失當，則無理由，然原判決既有前開可議之處，應由本
    院將原判決撤銷改判，審酌被告之素行、犯罪之動機、目的、手段、所生危害、
    竊得、侵占財物價值、犯後態度等一切情狀，分別量處如主文第二項所示之刑，
    並就被告所犯侵占罪罰金刑部分，諭知易服勞役之折算標準。扣案之Ｔ型扳手一
    支，係被告所有，且供行竊所用之物，已經其於原審調查時供明在卷（見原審卷
    第十頁），爰依刑法第三十八條第一項第二款規定宣告沒收。
五、公訴意旨另指被告於不詳時、地竊取丙○○所有之回數票約八張等情，然此既為
    被告所否認，且苟係被告所竊，以回數票數量多達八張，信無記憶不清之理，況
    被害人丙○○於警方調查時亦未陳稱曾見被告竊取該等回數票，自不能徒以被告
    竊取丙○○ＱＩ－四一五號行車執照，即認定被告亦行竊回數票。被告此部分犯
    行，應屬不能證明，本應諭知無罪之判決，惟公訴人認此與上開有罪部分，有連
    續犯之裁判上一罪關係，爰不另為無罪之諭知，併予敘明。
六、被告經合法傳喚，無正當理由不到庭，爰不待其陳述，逕行判決。
據上論斷，應依刑事訴訟法第三百六十九條第一項前段、第三百六十四條、第三百七
十一條、第二百九十九條第一項前段，刑法第五十六條、第三百二十一條第一項第三
款、第五十五條、第三百三十七條、第四十二條第二項、第三十八條第一項第二款，
罰金罰鍰提高標準條例第一條前段、第二條，判決如主文。
本案經檢察官曾忠己到庭執行職務。
中      華      民      國          九十    年    八    月    三十一    日
                              臺灣高等法院刑事第六庭
                                  審判長法  官  陳  春  秋
                                        法  官  王  麗  莉
                                        法  官  徐  培  元
右正本證明與原本無異。
不得上訴。
                                        書記官  秦  仲  芳
中      華      民      國     九十     年    八      月      三十一    日
附錄：本案論罪科刑法條全文
中華民國刑法第三百二十一條
犯竊盜罪而有左列情形之一者，處六月以上五年以下有期徒刑：
一、於夜間侵入住宅或有人居住之建築物、船艦或隱匿其內而犯之者。
二、毀越門扇、牆垣或其他安全設備而犯之者。
三、攜帶兇器而犯之者。
四、結夥三人以上而犯之者。
五、乘火災、水災或其他災害之際而犯之者。
六、在車站或埠頭而犯之者。
前項之未遂犯罰之。
中華民國刑法第三百三十七條
意圖為自己或第三人不法之所有，而侵占遺失物、漂流物或其他離本人所持有之物者
，處五百元以下罰金。
附表
┌───┬─────┬──────┬──────┬───────┬──────┬─────┐
│編 號 │犯罪時間  │犯 罪 地 點 │被   害  人 │遭  竊  財 物 │竊 盜 手 法 │所犯法條  │
├───┼─────┼──────┼──────┼───────┼──────┼─────┤
│      │八十九年十│台北縣五股鄉│環宇真空科技│車號ＩＫ─一一│持Ｔ型扳手打│刑法第三百│
│      │一月二十一│五權七路四十│股份有限公司│一六號自用小貨│開未上鎖之車│二十一條第│
│      │日上午八時│五號附近    │            │車            │門進入車內並│一項第三款│
│  一  │許        │            │            │              │以該Ｔ型扳手│          │
│      │          │          │            │              │破壞該車電路│          │
│      │          │            │            │              │後竊取      │          │
│      │          │            │            │              │            │          │
├───┼─────┼──────┼──────┼───────┼──────┼─────┤
│      │同年十二月│台北縣五股鄉│駿達事務機器│車號ＯＸ─三二│            │          │
│  二  │二日零時許│新五路二段二│有限公司    │六六號自用小  │同      右  │同     右 │
│      │          │五八號之七前│            │貨車          │            │          │
│      │          │            │            │              │            │          │
├───┼─────┼──────┼──────┼───────┼──────┼─────┤
│      │同年十二月│台北縣汐止市│銓偉實業有限│車號Ｔ八─六六│            │          │
│      │十日四時許│大同路一段三│公司        │九七號自用小貨│            │          │
│  三  │      │０二巷八號前│            │車            │同      右  │同      右│
│      │          │            │            │              │            │          │
│      │          │            │            │              │            │          │
├───┼─────┼──────┼──────┼───────┼──────┼─────┤
│      │同年十二月│台北縣汐止市│元霸鋁業有限│車號Ｔ六─三六│            │          │
│  四  │十二日一時│光復街前    │公司        │三０號自用小客│同      右  │同      右│
│      │許        │            │            │車            │            │          │
│      │          │            │            │              │            │          │
├───┼─────┼──────┼──────┼───────┼──────┼─────┤
│      │同年十二月│台北市北投區│            │車號三Ｇ─八一│            │          │
│  五  │十八日八時│知行路二０八│乙○○      │六五號自用小客│同      右  │同      右│
│    │許        │號前        │            │車            │            │          │
│      │          │            │            │              │            │          │
├───┼─────┼──────┼──────┼───────┼──────┼─────┤
│      │八十九年十│停放在不詳地│丙○○      │ＦＨ─四六一號│徒手打開未上│刑法第三百│
│      │二月二十二│點之ＱＩ─  │            │行車執照、ＱＩ│鎖之車門，並│二十條第一│
│      │日        │四一五號行車│            │─四一五號行車│竊取置於車內│項        │
│      │          │執照內      │            │執照          │之ＱＩ─四一│          │
│      │          │            │            │              │五號自用大貨│          │
│ 六   │          │            │            │              │車行車執照及│          │
│      │          │            │            │              │辛○○前於八│          │
│      │          │            │            │              │十八年十二月│  │
│      │          │            │            │              │間在不詳地點│          │
│      │          │            │            │              │遺失現亦置於│          │
│      │          │            │            │              │上開車內之Ｆ│          │
│      │          │            │            │              │Ｈ─四六一號│          │
│      │          │            │            │              │營業大貨車行│          │
│      │          │            │            │              │車執照      │          │
├───┼─────┼──────┼──────┼───────┼──────┼─────┤
│      │同年十二月│台北縣林口鄉│            │電源電纜一批（│從上開工廠牆│          │
│      │二十一日二│粉寮路五十之│            │約六十公斤，十│壁破洞進入該│          │
│      │十一時許  │六號夜間無人│庚○○      │二捆）、電錶壹│工廠，並徒手│          │
│      │          │看守居住之工│            │個、電線結線工│竊取置於工廠│          │
│      │          │廠          │            │具批          │內上開財物  │          │
│      │          │            │            │              │            │          │
│ 七   │          │            ├──────┼───────┤            │同      右│
│      │          │            │            │電動鑽（打石機│            │          │
│      │          │            │            │）壹部        │            │          │
│      │          │            │丁○○      │              │            │          │
│      │          │            │            │              │            │          │
│      │          │            │            │              │            │          │
│      │          │            │            │              │            │          │
└───┴─────┴──────┴──────┴───────┴──────┴─────┘
不得上訴
附錄    本判決論罪科刑法條：
中華民國刑法第三百二十一條
犯竊盜罪而有左列情形之一者，處六月以上五年以下有期徒刑：
一  於夜間侵入住宅或有人居住之建築物、船艦，或隱匿其內而犯之者。
二  毀越門扇、牆垣或其他安全設備而犯之者。
三  攜帶兇器而犯之者。
四  結夥三人以上而犯之者。
五  乘火災、水災或其他災害之際而犯之者。
六  在車站或埠頭而犯之者。
前項之未遂罰之。
中華民國刑法第三百三十七條
意圖為自己或第三人不法之所有，而侵占遺失物、漂流物或其他離本人所
持有之物者，處五百元以下罰金。


司法院資訊處製作；財團法人民間司法改革基金會備份。
